【裁判字號】    90,訴,837
【裁判日期】    900921
【裁判案由】    公務人員請假規則
【裁判全文】
高雄高等行政法院裁定                                九十年度訴字第八三七號
    原      告  甲○○
    被      告  台東縣長濱鄉三間國民小學
    代  表  人  乙○○  校長
右當事人間因公務人員請假規則事件，提起行政訴訟，本院裁定如左︰
    主  文
原告之訴駁回。
訴訟費用由原告負擔。
    理  由
一、按原告之訴，不備起訴要件者，行政法院應以裁定駁回之，為行政訴訟法第一百
    零七條第一項第十款所明定。又教師對主管教育行政機關或學校有關其個人之措
    施，認為違法或不當，致損害其權益者，得向各級教師申訴評議委員會提出申訴
    。教師申訴之程序分申訴及再申訴二級。教師不願申訴或不服申訴、再申訴決定
    者，得按其性質依法提起訴訟或依訴願法或行政訴訟法或其他保障法律等有關規
    定，請求救濟，教師法第二十九條第一項、第三十一條第一項及第三十三條分別
    定有明文。又人民因中央或地方機關對其依法申請之案件，予以駁回，認為其權
    利或法律上利益受損害者，經依訴願程序後，得向高等行政法院提起請求該機關
    應為行政處分或應為特定內容之行政處分之訴訟，亦為行政訴訟法第五條第二項
    所明文規定，足見人民對行政機關提起課予義務訴訟，應先向行政機關提出申請
    請求行政機關應為行政處分或為特定內容之行政處分，若遭駁回後，亦應經訴願
    程序後，始得向高等行政法院起訴甚明，若未履行上開程序，即逕行提起行政訴
    訟，其起訴即不備訴訟要件，行政法院自應裁定予以駁回。
二、本件原告起訴意旨略以：原告原為被告學校之教師，於民國（下同）八十九年十
    一月六日下午一時三十分至八十九年十一月八日下午四時三十分，請兩天半事假
    赴彰化師範大學進修，另外一小時半為路程假（八十九年十一月九日上午八時至
    九時三十分為被告代表人乙○○默許，不需另外請事假），原告於八十九年十一
    月九日上午十時到校上班，不料被告卻於原告簽到簿蓋上十一月九日上午曠職半
    天，連同兩天半事假共三天變造為曠職三天，惟原告赴彰化師範大學在職進修係
    經台東縣政府同意以事假方式辦理，所請事假皆循正常手續提出申請，一切合情
    合理合法，然被告竟不批准原告事假，擅自變造原告私文書以曠職三天論處，為
    此起訴請求判決被告應撤銷原告曠職三天之登記等語。
三、經查，關於原告以教師身分請假進修，被告於原告簽到簿蓋上八十九年十一月六
    日下午至十一月九日上午，連續曠職三天等情，雖有原告提出之簽到簿影本在卷
    可稽，惟原告並未對之提起申訴或訴願，即逕向本院提起本件行政訴訟，有其起
    訴狀及補充理由狀在卷可稽，就本件原告所爭執之被告曠職三天之處分，原告雖
    不循申訴及再申訴之途徑尋求救濟，惟原告提起之本件訴訟，性質上係屬於前述
    行政訴訟法第五條第二項之課予義務訴訟，依首開說明，此等訴訟須先經申請及
    訴願程序後，始得向本院起訴，而原告未履行上開程序，即逕行起訴，顯非合法
    ，應予駁回。又依程序不合，實體不究之原則，本件訴訟既因程序不合法而被駁
    回，故原告其餘有關於被告曠職處分是否合法之主張及陳述，本院即無庸再予論
    述，併此敘明。
四、依行政訴訟法第一百零七條第一項第十款、第一百零四條、民事訴訟法第九十五
    條、第七十八條，裁定如主文。
中      華      民      國      九十    年      九     月     二十一    日
                                高雄高等行政法院第一庭
                                            審判長法官  陳光秀
                                            法      官  楊惠欽
                                            法      官  呂佳徵
右為正本係照原本作成。
如不服本裁定，應於裁定送達後十日內以書狀明理由，經本院向最高行政法院提出
抗告（須按對造人數附具繕本）；並應預繳送達用掛號郵票六份（每份三十四元）。
中      華      民      國      九十    年      九      月    二十一    日
                                            法院書記官  謝文輝


司法院資訊處製作；財團法人民間司法改革基金會備份。
